【裁判字號】    94,訴,698
【裁判日期】    950324
【裁判案由】    損害賠償
【裁判全文】
臺灣新竹地方法院民事判決               94年度訴字第698號
原      告  甲○○
訴訟代理人  乙○○
被      告  新竹縣政府
法定代理人  丙○○
訴訟代理人  鄭勵堅律師
複  代理人  李佳玲律師
上列當事人間請求損害賠償事件，本院於民國95年3月15日辯論
終結，判決如下：
    主  文
原告之訴及假執行之聲請均駁回。
訴訟費用由原告負擔。
    事實及理由
一程序方面：按訴狀送達後，原告不得將原訴變更或追加他訴，
  但擴張或減縮應受判決事項之聲明者，不在此限，民事訴訟法
  第255條第1項第3款定有明文。本件原告起訴時原聲明：被告
  應給付原告新台幣（下同）1,479,686元及自民國94年11月1日
  起至清償日止，按年息百分之5計算之利息，嗣於訴訟進行中
  變更為被告應給付原告1,216,070元，為減縮應受判決事項之
  聲明，核與上開規定相符，應予准許。
二原告主張：
(一)其於93年7月標得被告所有坐落於新竹市○○段522、523地號
  土地，惟原告自標得上開土地後訴外人謝傳枝先生聲稱對上開
  土地具有使用權，拒絕原告清理上開土地之地上物及整地使用
  ，期間原告多次寄發書函與存證信函通知被告，請其善盡賣方
  之義務依法排除訴外人之占有，然被告僅以書函回函告知請原
  告自行依法排除，毋庸理會訴外人謝傳枝。原告依被告之函文
  行事，卻一再受阻，甚至收到訴外人謝傳枝先生委由律師所寄
  發之律師函，原告為求保障自身權益，便以存證信函再次通知
  原告限期排除。至94年9月底，三方達成初步共識，並進而於
  同年10月3日將上開土地之地上物排除，但被告卻迄未對原告
  因此所受之損害予以賠償。
(二)按原告係以29,690,006元標得新竹市○○段522、523地號土地
  ，原告自得標繳清價之日起（93年12月8日）至排除訴外人占
  有之日（94年10月3日）止，共計299天，按上開價金法定年利
  率5﹪計算，原告總計損失利息款1,216,070元，又原告自取得
  上開土地所有權後，為排除訴外人之占有，與被告書信往返、
  請假協調耗費相當大之心力，且土地開發須把握時效性，本件
  土地規劃案因訴外人之占有，被告未予立即排除，因而延宕近
  一年，使該土地之整體使用效益大打折扣，原告因之受有鉅大
  之損失，然被告卻一再推託不肯賠償。
(三)縱上，爰聲明：被告應給付原告1,216,070元；訴訟費用由被
  告負擔；願供擔保請准宣告假執行。
三被告則以：被告於93年7月14日依法標售包含系爭康樂段522、
  523地號土地在內之縣有土地，系爭土地備註欄已註明「現狀
  標售」，而標售縣有土地公告之說明欄亦註明「現狀標售之土
  地，其地上物由得標人自行處理」。而本件系爭土地之耕地租
  約，被告業於93年5月3日終止，原告主張被告未善盡賣方之義
  務排除訴外人之占有，致受有損失，洵屬無據，應予駁回，爰
  聲明：原告之訴駁回；訴訟費用由原告負擔；如受不利之判決
  ，被告願供擔保，請准免為假執行之宣告。
四兩造不爭執之事實：
(一)被告於92年7月14日以府財產字第0930089071號標售縣有土地
  公告，公告標售包括新竹市○○段522、523地號土地在內之公
  有房地一批，公告事項中於備註欄記載「現狀標售」，另說明
  欄記載：「現狀標售之土地，其地上物由得標人自行處理」等
  情，有兩造所不爭執之上開公告可參。
(二)原告標得新竹市○○段522、523地號土地，並於93年12月17日
  完成有所權移轉登記，有兩造所不爭執之土地登記謄本可憑。
五本院之判斷：
(一)原告標得系爭522、523地號土地後，應自行排除第三人即訴外
  人謝傳枝、謝丁炎之占有：
1.按物之出賣人依民法第348條第1項之規定負有交付其物於買受
  人之義務。故買賣標的物遭第三人占有時，物之出賣人原應將
  第三人之占有排除後，將買賣標的物交付於買受人，惟出賣人
  此項交付買賣標的物於買受人之義務，當事人得以特約排除，
  即約定免除出賣人交付買賣標的物予買受人之義務，而由買受
  人逕自排除第三人之占有。
2.查被告於標售系爭土地時，已於公告上載明系爭522、523地號
  土地係「現狀標售」，另說明欄記載：「現狀標售之土地，其
  地上物由得標人自行處理」等情，業如前述，因此，上開公告
  載明由得標人自行處理地上物即在標售之土地有第三人占有之
  情形，應由得標之人自行排除，而免除被告交付系爭522、523
  地號土地予買受人之義務。準此，原告既按上開公告內容標得
  系爭522、523地號土地，自應受前揭公告內容之拘束。從而，
  原告標得系爭522、523地號之土地縱有第三人即訴外人謝傳枝
  、謝丁炎之占有，原告亦應自行排除，而不得請求被告排除。
3.雖原告主張地上物其可以處理，但租賃權是潛在的，原告取得
  系爭土地時，被告與承租人還在訴訟等語。惟查：訴外人謝傳
  枝、謝丁炎對被告起訴，主張其等承租系爭土地，被告將系爭
  土地出租予其等耕作已數十年，兩造間並依耕地三七五減租條
  例規定，訂有台灣省新竹縣公有耕地租賃契約書，租期至94年
  12月31日止，而被告在系爭土地租賃期間，因系爭土地編定並
  變更為非耕地使用，遂將之出賣予原告，惟被告不但未依耕地
  三七五減租條例第15條第1項規定以書面通知承租人即訴外人
  謝傳枝、謝丁炎優先承買，而且拒絕依同條例第17條第2項規
  定，於終止租約時，給予承租人補償，因此，起訴請求被告補
  償等語，經本院以94年度重訴字第91號審理後，認：系爭土地
  原係被告出租給訴外人謝傳枝、謝丁炎作為耕作之用，然因謝
  傳枝、謝丁炎在系爭土地上搭建8間鐵皮屋，非供耕作之用，
  違反耕地三七五減租條例第16條之規定，及其與被告所訂立台
  灣省新竹縣公有耕地租賃契約第10點第2項、第13點之規定，
  經被告於93年5月3日以訴外人謝傳枝、謝丁炎違反上開規定，
  而對訴外人謝傳枝、謝丁炎終止租約，收回系爭土地，故系爭
  土地上被告與謝傳枝間之租賃契約已消滅，因而駁回訴外人謝
  傳枝、謝丁炎之請求等情，有本院94年度重訴字第91號民事判
  決附卷可稽。是依上開判決所認之事實觀之，訴外人謝傳枝、
  謝丁炎於93年5月3日以後，仍占有使用系爭土地，即屬無權占
  有，因此，原告於93年12月17日取得系爭土地之所有權後，自
  可本於所有權起訴排除訴外人謝傳枝、謝丁炎等人之無權占有
  ，而不受其等所主張係有權占有之拘束。
4.綜上，原告因按上開公告內容標得系爭522、523地號土地，而
  受前揭公告內容之拘束，在其標得系爭522、523地號之土地後
  ，縱系爭土地遭第三人即訴外人謝傳枝、謝丁炎無權占有，原
  告亦應自行排除，而不得請求被告排除。
(二)原告標得之系爭522、523地號，縱第三人即訴外人謝傳枝、謝
  丁炎主張對系爭522、523地號土地有租賃權為真正，原告亦不
  得請求被告負權利瑕疵擔保責任：
1.按出賣人固應依民法第349條之規定擔保第三人就買賣之標的
  物，對於買受人不得主張任何權利，惟買受人於契約成立時，
  知有權利之瑕疵者，出賣人不負擔保之責，民法第351條前段
  定有明文。
2.查被告於標售系爭土地之公告中即已註明系爭土地採現狀標售
  ，另於標售公告之說明欄亦註明現狀標售之土地，其地上物由
  得標人自行處理等情，已如前述，因系爭土地標售價格不斐，
  有關土地之使用現狀攸關買受人買受後得否順利使用土地，故
  衡諸交易常情，欲投標之人當會主動前往查看土地之現況，且
  在有人占有使用之情況下，亦會進一步了解其占有使用之權源
  ，以評估將來得標後能否順利排除該占有。而系爭土地係由訴
  外人謝傳枝、謝丁炎占有使用，且其等於系爭土地搭建有8間
  鐵皮屋，另種植有果樹、蔬菜等農作物，為兩造所不爭執，且
  系爭土地上之占有情形，已為原告投標前所知悉，復為其所自
  認。因此，縱第三人即訴外人謝傳枝、謝丁炎主張對系爭522
  、523地號土地有租賃權為真正，惟因原告在標得系爭土地前
  已知悉有此項權利之瑕疵，則出賣人即被告自不擔保之責，應
  可認定。
(三)綜上所述，原告標得系爭522、523地號土地，縱系爭土地遭第
  三人即訴外人謝傳枝、謝丁炎無權占有，原告亦應自行排除，
  而不得請求被告排除，且縱第三人即訴外人謝傳枝、謝丁炎主
  張對系爭522、523地號土地有租賃權為真正，因原告在標得系
  爭土地前已知悉有此項權利之瑕疵，亦不得對出賣人即被告主
  張權利瑕疵擔保之責任，從而，原告主張系爭土地因遭第三人
  即訴外人謝傳枝、謝丁炎占有，因被告未加以排除，致原告受
  有損害，而本於買賣契約之法律關係請求被告應賠償1,216,07
  0元，為無理由，應予駁回。
六因本案事證已臻明確，兩造其餘主張陳述及所提之證據，均毋
  庸再予審酌，附此敘明。
七原告受敗訴判決，其假執行之聲請即失所依據，應併予駁回。
八訴訟費用負擔之依據：民事訴訟法第78條。
中    華    民    國    95    年    3     月    24    日
                  民事第一庭    法  官  謝永昌
以上正本係照原本作成。
如對本判決上訴，須於判決送達後20日內向本院提出上訴狀。
中    華    民    國    95    年    3     月    24    日
                                書記官  蕭宛琴


司法院資訊處製作；財團法人民間司法改革基金會備份。
